臺灣高等法院高雄分院刑事判決　　　　100年度上訴字第730號
上　訴　人
即　被　告　林原陞
上列上訴人因偽造文書等案件，不服臺灣高雄地方法院98年度訴
字第1679號、99年度訴字第42號中華民國99年6月30日第一審判
決（起訴案號：臺灣高雄地方法院檢察署98年度偵緝字第319 號
；追加起訴案號：98年度偵字第32974 號），提起上訴，本院判
決如下：
     主  文
上訴駁回。
     理  由
一、按「不服地方法院之第一審判決而上訴者，應向管轄第二審
    之高等法院為之。上訴書狀應敘述具體理由。上訴書狀未敘
    述上訴理由者，應於上訴期間屆滿後20日內補提理由書於原
    審法院。逾期未補提者，原審法院應定期間先命補正」、「
    第二審法院認為上訴書狀未敘述理由或上訴有第362 條前段
    之情形，應以判決駁回之。但其情形可以補正而未經原審法
    院命其補正者，審判長應定期間先命補正」，民國96年7 月
    4 日修正公布、同年月6 日施行之刑事訴訟法第361 條、第
    367 條分別定有明文。職是，不服地方法院之第一審判決而
    上訴者，其上訴書狀應敘述具體理由，至於上訴理由是否具
    體，係屬第二審法院審查範圍，則不在命補正之列，此參照
    上開條文之修正理由自明。
二、再所稱具體理由，係指須就不服之判決為具體之指摘而言，
    如僅泛稱原判決認事用法不當或採證違法、判決不公等，均
    非具體理由（法院辦理刑事訴訟案件應行注意事項第162 點
    參照）。復按「所謂具體理由，必係依據卷內既有訴訟資料
    或提出新事證，指摘或表明第一審判決有何採證認事、用法
    或量刑等足以影響判決本旨之不當或違法，而構成應予撤銷
    之具體事由，始克當之（例如：依憑證據法則具體指出所採
    證據何以不具證據能力，或依憑卷證資料，明確指出所為證
    據證明力之判斷如何違背經驗、論理法則）；倘僅泛言原判
    決認定事實錯誤、違背法令、量刑失之過重或輕縱，而未依
    上揭意旨指出具體事由，或形式上雖已指出具體事由，然該
    事由縱使屬實，亦不足以認為原判決有何不當或違法者（例
    如：對不具有調查必要性之證據，法院未依聲請調查亦未說
    明理由，或援用證據不當，但除去該證據仍應為同一事實之
    認定），皆難謂係具體理由，俾與第二審上訴制度旨在請求
    第二審法院撤銷、變更第一審不當或違法之判決，以實現個
    案救濟之立法目的相契合，並節制濫行上訴」（最高法院97
    年度台上字第892 號判決意旨參照）。是如上訴理由書狀並
    未依據卷內訴訟資料，具體指摘原判決認事用法有何違法或
    不當之情形，即屬上訴未敘述具體理由。又上訴書狀未敘述
    具體理由者，其上訴即屬於刑事訴訟法第362 條前段所定「
    上訴不合法律上之程式」之情形，第二審法院自應依同法第
    367 條之規定，以判決駁回之。
三、本案上訴人即被告林原陞（下稱被告）不服原審判決提起上
    訴，其上訴書所載理由謂：
 (一) 被告與葉素香於96年間為公司股東關係，而與（原審同案）
    被告吳永鑫有業務往來關係，96年某日吳永鑫向被告鼓吹其
    有賓士轎車將出售，價格也不貴，問被告是否要買，但因被
    告沒錢買，剛好朋友葉素香有意購買好車，被告遂將此信息
    告知葉素香，葉素香同意購買，即依吳永鑫之指示須先付20
    萬元定金方可簽約，而葉素香如數扣除被告原欠其之錢後，
    共電匯15萬4 千元至被告太太帳戶，而被告補齊20萬元後交
    付給吳永鑫，而吳永鑫亦交由其已填妥賣方資料之簽約書予
    被告代葉素香填上買方資料，此有證人黃文杰於原審具結作
    證（見原判決書第16頁倒數第3 行所載），可見被告僅居於
    介紹人之地位而已，金錢只是代收代付。
  (二)原審依偽造文書之共同正犯處刑，恐有誤會，因被告所簽的
    字均係告訴人授權，而告訴人與被告因合夥分開，被告與告
    訴人均遭吳永鑫所騙，因告訴人不認得吳永鑫才會向被告提
    告，實際上被告係無辜受害者，請鈞院能作無罪判決云云。
四、經查：
  (一)原判決綜合各種相關證據，認定被告共同犯詐欺取財罪及共
    同犯行使偽造私文書罪等罪，業就案內有關證據【包括原審
    同案被告吳永鑫之供述，證人黃柏凱、葉素香之證述，並有
    車號查詢汽車車籍電腦列印資料、高雄市監理處98年7 月21
    日高市監密二字第0980017878號函暨所附系爭汽車車籍資料
    影本、99年1 月12日高市監密二字第0990000748號函暨所附
    系爭汽車車籍、異動歷史、車主歷史查詢、汽車過戶登記書
    、汽車各項異動登記書影本、99年4 月23日高市監密二字第
    0990010036號函暨所附車系爭汽車車籍資料、動產擔保交易
    登記相關資料，交通部公路總局高雄區監理所99年1 月18日
    高監車字第0990002059號函暨所附異動資料、99年4 月28日
    高監車字第0990019340號函暨所附過戶異動資料、系爭合約
    書及登記書等件附卷可稽】，本於調查所得心證，分別定其
    取捨而為事實上之判斷，均已於理由內詳加說明，對於被告
    否認犯罪所持辯解（伊也是被吳永鑫騙，伊只是仲介葉素香
    向吳永鑫買車，系爭合約書及登記書均是吳永鑫所交付，並
    無行使偽造私文書之犯行）不可採之理由，亦均詳予指駁，
    其證據之取捨及判斷並不違背證據法則、經驗法則及論理法
    則。至於證人黃文杰固於原審審理中證稱：「……吳永鑫是
    有1 天晚上去找林原陞說車的事情，講一講之後吳永鑫有拿
    合約文件出來簽，簽完之後林原陞有從他的褲子口袋拿出一
    疊錢給吳永鑫，錢約2 公分厚（用手指比出），有對折，但
    沒有包裝。吳永鑫有當場點鈔。其沒有看到合約上有沒有寫
    字。吳永鑫走後，其有問林原陞吳永鑫來做什麼，才知他們
    是來簽合約……」云云，然原審綜合被告、原審同案被告吳
    永鑫及證人黃文杰之相關陳述內容，並相互比對勾稽結果，
    認被告林原陞及證人黃文杰所述林原陞有交付金錢予吳永鑫
    ，實屬虛構之情，亦詳敘綦詳。被告再執證人黃文杰之證述
    內容爭執，自難謂係上訴第二審之具體理由。
  (二)關於刑之量定，係實體法上賦予法院得為自由裁量之事項，
    倘其未有逾越法律所規定之範圍，或濫用其權限，即不得任
    意指摘為違法（最高法院75年度台上字第7033號判例意旨參
    照）。且在同一犯罪事實與情節，如別無其他加重或減輕之
    原因，下級審量定之刑，亦無過重或失輕之不當情形，則上
    級審法院對下級審法院之職權行使，原則上應予尊重（最高
    法院85年度台上字第2446號判決意旨參照）。原判決認被告
    所為，係犯刑法第339 條第1 項之詐欺取財罪，及第216 條
    、第210 條之行使偽造私文書罪。同案被告吳永鑫在系爭合
    約書上偽造「黃柏凱」署名之行為，及被告林原陞及吳永鑫
    偽刻「黃柏凱」印章後，再將該偽造印章蓋印於系爭登記書
    上以偽造「黃柏凱」印文之行為，均係偽造私文書之部分行
    為，均不另論罪。又被告林原陞偽造私文書後復持以行使，
    偽造之低度行為應為行使之高度行為所吸收，亦不另論罪。
    被告林原陞就前揭犯行，與同案被告吳永鑫均有犯意聯絡及
    行為分擔，為共同正犯。被告林原陞利用不知情刻印業者偽
    刻「黃柏凱」印章1 顆之犯行，為間接正犯。被告林原陞以
    一交付行為同時行使前揭2 種偽造之私文書，為想像競合犯
    ，應依刑法第55條之規定，論以一行使偽造私文書罪。被告
    林原陞所犯前揭詐欺取財及行使偽造私文書2 罪間，係先行
    向證人葉素香施詐取得定金，後再另行偽造系爭合約書、登
    記書以取信證人葉素香，應認犯意確屬各別，行為亦互殊，
    應分論併罰。並審酌被告林原陞為謀私利，竟思以贓車車體
    佯裝系爭汽車而出售，非但致被害人葉素香受有財產損失以
    及生損害於被害人黃柏凱，亦使我國車輛監理機關無法正確
    管理車籍資料，並可能產生不法之人以該車從事非法勾當，
    造成檢警人員追查之困難，此種行為甚不可取，且其迄今未
    賠償被害人葉素香，暨渠等與被害人之關係、智識程度等一
    切情狀，量處如原判決主文所示之刑（即就詐欺取財罪部分
    判處有期徒刑5 月；行使偽造私文書罪部分判處有期徒刑4
    月；定應執行有期徒刑7 月），並均諭知易科罰金之折算標
    準（均以新台幣1 千元折算1 日）。至偽造之「黃柏凱」印
    章1 顆、「黃柏凱」印文1 枚、「黃柏凱」署名1 枚雖均未
    扣案，然無證據證明已滅失，應均依刑法第219 條規定宣告
    沒收之。經核原判決已就刑法第57條揭示之各種量刑條件，
    妥為斟酌，認事用法均無違誤，量刑亦稱允當，尚無失輕、
    過重或違反比例原則、平等原則之情形。
五、被告前揭之上訴意旨，僅泛稱原判決不當，並未依據卷內訴
    訟資料，具體指摘原判決認事用法有何違法或不當之情形，
    顯屬上訴未敘述具體理由。核之上揭說明，應認被告之上訴
    違背法律上之程式，自應予以駁回。
六、爰依刑事訴訟法第367 條前段、第372 條，不經言詞辯論，
    逕為判決如主文。
中    華    民    國  100     年    5     月    11    日
                  刑事第十一庭  審判長法  官   翁慶珍
                                      法  官   孫啟強
                                      法  官   石家禎
以上正本證明與原本無異。
詐欺取財罪部分不得上訴。
行使偽造私文罪部分如不服本判決應於收受本判決後10日內向本院提
出上訴書狀，其未敘述上訴理由者，並得於提起上訴後10日內向
本院補提理由書狀（均須按他造當事人之人數附繕本）「切勿逕
送上級法院」。
中    華    民    國  100     年    5     月    11    日
                                      書記官   熊惠津